【裁判字號】    97,訴,269
【裁判日期】    970528
【裁判案由】    損害賠償
【裁判全文】
臺灣桃園地方法院民事判決               97年度訴字第269號
原      告  乙○○
訴訟代理人  甲○○
被      告  庚○○
            辛○○
            己○○
            戊○○
            丁○○
                        號
兼前列三人共同
訴訟代理人  丙○○
上列當事人間請求損害賠償事件，於民國97年5 月13日辯論終結
，本院判決如下：
    主      文
被告應連帶給付原告新台幣柒拾貳萬元，及自民國九十六年六月
二十九日起至清償日止，按年息百分之五計算之利息。
訴訟費用由被告連帶負擔。
本判決於原告以新台幣貳拾肆萬元供擔保後，得假執行。但被告
辛○○如以新臺幣柒拾貳萬元為原告預供擔保，得免為假執行。
    事實及理由
壹、程序事項
一、本件被告庚○○未於言詞辯論期日到場，核無民事訴訟法第
    386 條所列各款情形，依原告之聲請，由其一造辯論而為判
    決。
二、按訴狀送達後，原告不得將原訴變更，但擴張或減縮應受判
    決事項之聲明者，不在此限，民事訴訟法第255 條第1 項但
    書第3 款定有明文。查原告起訴時請求被告給付新台幣（下
    同）80萬元，及自起訴狀繕本送達之翌日起至清償日止，按
    週年利率5 ％計算之利息。嗣於最末言詞辯論期日將上開請
    求變更為72萬元，及自起訴狀繕本送達之翌日起至清償日止
    ，按週年利率5 ％計算之利息。核屬減縮應受判決事項之聲
    明，揆諸上開條文，亦無不合，亦應准許。
貳、實體事項
一、原告起訴主張：被告丙○○、庚○○、辛○○於民國93年間
    共同出資為係址設桃園縣八德市○○街198 巷147 弄7 號之
    億倫企業社之股東，丙○○出資90萬元，庚○○出資40萬元
    ，辛○○出資70萬元，而於94年底起，為圖購買贓車獲取不
    法利益，且為避免遭查緝，乃決定以陳玉梅（無證據證明與
    丙○○、庚○○、辛○○間有故買贓物之犯意聯絡）為億倫
    企業社名義負責人，並推由被告丙○○負責接洽販售車輛及
    現場管理，被告庚○○負責會計工作，被告辛○○負責指揮
    工人拆解車輛及零件歸位等，另雇用被告戊○○、己○○、
    丁○○負責拆解車輛及整理零件等。被告丙○○、庚○○、
    辛○○均明知呂金發（另經台灣桃園地方法院檢察署發佈通
    緝中）至億倫企業社出售之車輛均係來路不明之贓車，而其
    中一台車輛即為原告所有之車號F2-7188 號、於95年6 月28
    日凌晨0 時許，停放於桃園縣龜山鄉○○村○○○路與龜山
    一路口遭竊者（下稱系爭車輛），被告丙○○、庚○○、辛○○竟基於故買贓物之概括犯意聯絡，將之購入後，與被告
    己○○、戊○○、丁○○共同在上址億倫企業社內拆解後販
    售。嗣於95年7 月13日下午5 時許，渠等在上址億倫企業社
    為警查獲，被告丙○○另於95年8 月16日、28日，先後帶同
    警方至桃園縣八德市○○街198 巷212 弄對面之2 間倉庫內
    ，起獲大量自不明車輛拆解之零件，原告自現場殘存之玻璃
    車廂號碼認出伊之車輛。被告上開犯罪行為，業經本院刑事
    庭以95年度易字第1619號、96年度訴字第13 58 號判決被告
    丙○○、庚○○、辛○○共同連續故買贓物罪，各處有期徒
    刑1 年10月、1 年6 月、1 年6 月，另本院刑事庭以96 年
    度簡字第180 號判決被告己○○、戊○○、丁○○共同連續
    寄藏贓物罪，各處有期徒刑6 月、6 月、6 月在案。是被告
    6 人共同故意侵害原告系爭車輛之所有權，且上開車輛業已
    經全數遭拆解，大部分零件遭轉賣而不復存在，回復原狀顯
    有重大困難，而系爭車輛廠牌為BMW728IA型、19 95 年出廠
    、1996年2 月領牌，經桃園縣汽車商業同業公會鑑定迄至96
    年6 月交易行情仍有約72萬元，爰依民法第184 條第1 項前
    段、第185 條第1 項、第215 條之規定，請求被告連帶賠償
    原告72萬元及法定利息。並聲明：(一)被告應連帶給付原告72
    萬元，及自起訴狀繕本送達之翌日起至清償日止，按年息5
    ％計算之利息。(二)願供擔保請准宣告假執行。
二、被告丙○○、己○○、戊○○、丁○○均到庭陳稱對於本院
    上開刑事判決所認定之犯罪事實不爭執，被告辛○○則辯稱
    ：上開刑事判決所認定之犯罪事實，有些部分伊沒有參與，
    本件原告車輛伊有無參與伊也不清楚，且伊於億倫企業社工
    作僅係領固定薪水與拆車獎金，並不知悉億倫企業社有向他
    人買受贓車之情等語資為抗辯，被告辛○○並聲明：(一)原告
    之訴及假執行之聲請駁回。(二)如受不利之判決，願供擔保請
    准免為假執行。被告庚○○則未於本件言詞辯論期日到庭辯
    論，亦未提出任何答辯陳述。
三、經查：原告上開主張之事實，業據提出桃園縣政府警察局車
    輛尋獲電腦輸入單、車輛協尋遺失（尋獲）證明單在卷可參
    ，被告庚○○經本院合法通知未到庭，亦未曾提出書狀辯解
    ，對於上開事實依法視為自認，被告丙○○、己○○、戊○○、丁○○則對於上開事實於本院刑事庭審理時已坦承不諱
    ，於本案言詞辯論時亦不爭執，另有上開刑事判決書在卷可
    佐，已足堪認定。至被告辛○○雖以前詞辯解，惟查被告辛○○於上開刑案審理時即自承為億倫企業社之股東，負責拆
    解車輛零件，並且知悉丙○○係要購買贓車來拆解，並找人
    頭擔任負責人，伊有拆解過外觀很新且沒有碰撞過之車輛所
    以伊知道是贓車等語明確（本院刑事審理卷96年12月27日審
    判筆錄第31、32頁），則被告辛○○既出資為億倫企業社股
    東，且知悉被告丙○○購買贓車並找人頭為名義負責人，而
    其實際拆卸車輛時亦知悉所拆解之車輛為贓車，是被告辛○○辯稱不知道億倫企業社有購買贓車之情，難以採信，應以
    原告所主張之事實較為可採。
四、按因故意或過失，不法侵害他人之權利者，負損害賠償責任
    。數人共同不法侵害他人之權利者，連帶負損害賠償責任。
    不能知其中孰為加害人者，亦同。負損害賠償責任者，除法
    律另有規定或契約另有訂定外，應回復他方損害發生前之原
    狀。不能回復原狀或回復顯有重大困難者，應以金錢賠償其
    損害。民法第184 條第1 項前段、第185 條第1 項、第213
    條第1 項、第215 條分別定有明文。又收受贓物，係在他人
    犯罪完成後所為之行為，固非與該他人共同侵害被害人之權
    利而構成共同侵權行為，惟收受贓物，足使被害人難於追回
    原物，因而發生損害，故仍難謂非對於被害人為另一侵權行
    為，倘被害人因而受有損害，自非不得依一般侵權行為法則
    ，請求收受贓物之人賠償其損害。（最高法院88年度台上字
    第32號裁判意旨參照）。被告等明知系爭車輛係屬贓物，仍
    予收受並將之拆卸支解，而僅剩車輛零碎零件、玻璃，妨害
    原告所有物返還請求權之行使，自構成侵權行為，原告請求
    被告等連帶賠償其損害，自屬有據。至被告辛○○雖辯稱不
    知道原告之車輛是否為伊所拆解云云，惟被告等人既係以上
    開分工協力方式即由被告丙○○、庚○○、辛○○出資購入
    贓車，再由辛○○、己○○、戊○○、丁○○等人負責拆解
    ，則渠等即為共同不法侵害他人車輛所有權利之共同加害人
    ，自應就渠等合意範圍內所有行為負共同侵權行為人責任甚
    明，被告辛○○所辯洵不足採。又原告車輛業已經拆解全數
    遭拆解，大多數零件亦已經遭轉賣不復存在，可見回復原狀
    確顯有重大困難，且依原告所提出之桃園縣汽車商業同業公
    會函文所示，系爭車輛於96年6 月間之交易行情約為72萬元
    ，有桃園縣汽車商業同業公會函1 紙附卷可稽（本院卷第62
    頁），被告丙○○、辛○○、己○○、戊○○、丁○○對此
    亦不爭執。從而，原告請求被告連帶以金錢賠償其損害72萬
    元，及自起訴狀繕本送達被告之翌日即96年6 月29日至清償
    日止，按年息5 ％計算之利息，為有理由，應予准許。
五、原告及被告辛○○陳明願供擔保，分別聲請宣告假執行及免
    為假執行，經核尚無不合，爰分別酌定相當擔保金額准許之
    。
六、據上論結，原告之訴為有理由，依民事訴訟法第385 條第1
    項前段、第78條、第85條第2 項、第390 條第2 項、第392
    條第2 項，判決如主文。
中    華    民    國    97    年    5    月     28    日
                  民事第一庭    法  官  陳雪玉
如對本判決上訴，須於判決送達後20日內向本院提出上訴狀。
以上正本與原本無異。
中    華    民    國    97    年    6     月    3     日
                                  書記官  吳瓊英


司法院資訊處製作；財團法人民間司法改革基金會備份。
